臺北高等行政法院判決
　　　　　　　　　　　　　　　　　　 94年度訴字第00222號
　　　　　　　　　　　　　　　.
原　　　告　甲○○
被　　　告　勞工保險局
代　表　人　乙○總經理）住同.
訴訟代理人　丁○○兼送達代收.
　　　　　　丙○○
上列當事人間因勞工保險條例事件，原告不服行政院勞工委員會
中華民國93年11月22日勞訴字第0930046715號訴願決定，提起行
政訴訟。本院判決如下：
    主  文
原告之訴駁回。
訴訟費用由原告負擔。
    事  實
一、事實概要：緣原告以日月光半導體製造股份有限公司第七廠
    為投保單位，加入勞工保險為被保險人。原告以其因車禍受
    傷致鼻部及上唇遺存疤痕，於民國（下同）93年3月17日向
    被告申請殘廢給付。經被告審查，以原告顏面部位遺存之疤
    痕未合勞工保險殘廢給付標準表所定之給付標準，乃於93年
    5月3日以保給殘字第09360253060號函（下稱原處分）核定
    所請殘廢給付應不予給付。原告不服，向勞工保險監理委員
    會（下稱勞保監理會）申請審議，經審定駁回後，提起訴願
    ，亦遭駁回，遂提起本件行政訴訟。
二、兩造聲明：（原告未於準備程序及言詞辯論期日到場，聲明
    及陳述依其起訴狀記載。）
　(一)原告聲明求為判決：
    1.訴願決定、審議審定及原處分均撤銷。
    2.被告應依勞工保險條例第53條附表第57項女性第8等級給
      付。
　(二)被告聲明求為判決：駁回原告之訴。
三、兩造之主張：
甲、原告主張之理由：
一、原告因鼻部及上唇2處疤痕，單以上唇疤痕就遺存達5公分，
    更何況受傷深層上唇內部也有縫合，疤痕半圓形且有2處。
二、按「行政機關就該管行政程序，應於當事人有利及不利之情
    形，一律注意。」、「行政機關應依職權調查證據，不受當
    事人主張之拘束，對當事人有利及不利事項一律注意。」行
    政程序法第9條、第36條定有明文。另依司法院釋字第367號
    解釋理由意旨：「有關人民自由權利之限制應以法律定之且
    不得逾越必要之程度，憲法第23條定有明文。但法律之內容
    不能鉅細靡遺，立法機關自得授權行政機關發布命令為補充
    規定。如法律之授權涉及限制人民自由權利者，其授權之目
    的、範圍及內容符合具體明確之條件時，亦為憲法之所許。
    ．．．若法律僅概括授權行政機關訂定施行細則者，該管行
    政機關於符合立法意旨且未逾越母法規定之限度內，自亦得
    就執行法律有關之細節性、技術性之事項以施行細則定之，
    惟其內容不能牴觸母法或對人民之自由權利增加法律所無之
    限制，行政機關在施行細則之外，為執行法律依職權發布之
    命令，尤應遵守上述原則。」是行政機關制定行政命令時，
    應遵守授權明確性原則，始得限制人民之權利。
乙、被告主張之理由：
一、原告以因車禍受傷致顏面遺存醜形，向被告申請殘廢給付。
    據原處分卷附健仁醫院93年3月1日出具同日治療終止審定成
    殘之勞工保險殘廢診斷書記載略以：「鼻部及上唇疤痕。」
    經被告檢具原告所送殘廢診斷書及彩色照片送請特約專科醫
    師審查簽示意見︰「依所附照片顯示病患顏面存留之疤痕屬
    規則之線狀疤痕，與給付標準不符。」此有被告特約專科醫
    師審查意見表影本附原處分卷可稽。
二、原告不服原處分，向勞保監理會申請審議，亦經勞保監理會
    以據該會特約醫師審查意見：「依健仁醫院殘廢證明『鼻部
    及上唇疤痕共5公分』依所附彩照為癒合良好之平整疤痕，
    不符顏面殘廢之不規則殘痕。」而審定駁回，此有勞保監理
    會特約醫師審查意見表附原審定卷可稽。
三、被告於審核保險給付案件時，除以被保險人或受益人檢附之
    資料、診斷書等書面資料予以審核外，如有必要，亦須另外
    徵詢專科醫師意見或實地派員訪查瞭解實情等，此觀勞工保
    險局組織條例第11條第2項規定，勞工保險局得視業務需要
    聘用兼任醫師12人至20人，及勞工保險條例第28條、第56條
    規定保險人（即被告）為審核保險給付，得調查有關之文件
    、得另行指定醫院或醫師複檢等規定自明。本件被告於審核
    時，除審核原告所檢附之殘廢診斷書及彩色照片等資料外，
    並徵詢專科醫師意見如前述，始核定否准給付，原告不服原
    核定，向勞保監理會申請審議，該會亦徵詢專科醫師意見，
    同認定原告所患未合勞工保險殘廢給付標準表之請領規定。
    則原告之殘廢症狀應未達頭部、顏面部或頸部受損壞致遺存
    顯著醜形之障害狀態。又本件依所送殘廢診斷書及照片已足
    以明確審核其是否符合殘廢及其程度等級，無需另行指定醫
    院或醫師複檢，併此說明。
四、至原告所引行政程序法第9條、第36條規定與司法院釋字第
    367號解釋等，查被告並無違反行政程序法前開法條之規定
    ，且殘廢給付標準表係勞工保險條例第53條之附表，故亦無
    違司法院釋字第367號解釋意旨，併予敘明。
    理  由
壹、程序方面：
    本件原告經合法通知，無正當理由而未於言詞辯論期日到場
    ，核無行政訴訟法第218條、民事訴訟法第386條各款所列情
    形，爰依被告之聲請，由其一造辯論而為判決。
貳、實體方面：
一、按「被保險人因普通傷害或罹患普通疾病，經治療終止後，
    如身體遺存障害，適合殘廢給付標準表規定之項目，並經保
    險人自設或特約醫院診斷為永久殘廢者，得按其平均月投保
    薪資，依同表規定之殘廢等級及給付標準，1次請領殘廢補
    助費，殘廢給付標準表如附表2。被保險人領取普通傷病給
    付期滿，或其所患普通傷病經治療1年以上尚未痊癒，如身
    體遺存障害，適合殘廢給付標準表規定之項目，並經保險人
    自設或特約醫院診斷為永不能復原者，得比照前項規定辦理
    。」勞工保險條例第53條定有明文。復依勞工保險條例第53
    條附表即勞工保險殘廢給付標準表第57項障害項目規定「頭
    部、顏面部或頸部受損壞致遺存顯著醜形者」為第10級殘廢
    等級，給付標準220日。而「頭、臉、頸」障害系列附註則
    規定：「一、頭部、顏面部及頸部之醜形係指本表前列眼瞼
    、鼻及耳廓缺損以外，遺存於頭部、臉部及頸部日常露出有
    礙外觀之醜形者。二、『顯著醜形』依左列範圍為準：(一)在
    頭部遺存手掌大（不包括5指）以上之瘢痕者。(二)在顏面部
    遺存雞卵大以上之瘢痕或5公分以上之不規則線狀痕，或直
    徑3公分以上之組織凹陷（與人相遇時可引起他人注意之程
    度）者。(三)在頸部遺存手掌大（不包括含5指）以上之瘢痕
    者。(四)女性被保險人按第8等級給付。另「．．．診斷書之
    內容，係由醫師依病人病情或依該病人之病歷據實填載，而
    非依病人要求內容出具，至於該診斷書所載之病情，是否符
    合殘障給付標準，係由該殘障給付主管機關逕依權責認定。
    」亦經行政院衛生署89年3月17日衛署醫字第89013119號函
    釋在案，核與勞工保險條例規定意旨無違，被告辦理相關案
    件，自得據之適用。
二、本件原告以因車禍受傷致顏面遺存醜形，於93年3月17日向
    被告申請殘廢給付。據原處分卷附健仁醫院93年3月1日出具
    同日治療終止審定成殘之勞工保險殘廢診斷書記載略以：「
    鼻部及上唇疤痕。」案經被告檢附原告所送殘廢診斷書及彩
    色照片送請被告特約專科醫師審查簽示意見︰「依所附照片
    顯示病患顏面存留之疤痕屬規則之線狀疤痕，與給付標準不
    符。」此有被告特約專科醫師審查意見表影本附原處分卷可
    稽。據此，被告遂以原告顏面部位遺存之疤痕未合勞工保險
    殘廢給付標準表所定之給付標準，乃核定否准所請殘廢給付
    。嗣原告不服原處分，向勞保監理會申請審議，亦經該會特
    約醫師審查意見略以︰「本病人因鼻部及上唇裂傷後疤痕申
    請殘廢給付。依健仁醫院殘廢證明『鼻部及上唇疤痕共5公
    分』，依所附彩照為癒合良好之平整疤痕，不符顏面殘廢之
    不規則殘痕，勞保局不以殘廢核付為合理」等語，復有審查
    意見表附原審定卷可按。據上，本件業經兩位專業醫師審查
    結果，皆認原告所患未達殘廢給付標準，因此，被告以原告
    顏面部位遺存之疤痕未合勞工保險殘廢給付標準表所定之給
    付標準，核定否准所請殘廢給付。揆諸首揭規定，依法尚無
    不合。
三、原告雖為如事實欄之主張。惟勞工保險殘廢給付標準表第57
    障害項目「頭部、顏面部或頸部受損壞致遺存顯著醜形者」
    所稱「顯著醜形」，在顏面部係指遺存雞卵大以上之瘢痕或
    5公分以上之不規則線狀痕，或直徑3公分以上之組織凹陷（
    與人相遇時可引起他人注意之程度）者。所稱「瘢痕」乃手
    術或外傷造成之疤痕；「不規則線狀痕」係疤痕不具規則之
    線狀，如鋸齒狀或交錯性疤痕；「組織凹陷」則係與周圍正
    常組織相較有向下凹陷之狀態。而所謂遺存「『雞卵大以上
    』之瘢痕」或「『直徑3公分以上』之組織凹陷」，依該「
    雞卵大以上」「直徑3公分以上」之文義，應係指受損壞部
    位整體面積而言。本件依卷附之原告顏面患部彩色照片觀之
    ，原告顏面所遺存之疤痕位於原告鼻部及上唇部位之線狀痕
    ，其疤痕規則平整並非突起之疤痕，無組織凹陷，亦非不規
    則線狀痕，色澤又與四周皮膚相近，非特別顯著，且無整體
    面積部位之損壞，殊難謂與人相遇時可引起他人如何之注意
    ，自無勞工保險殘廢給付標準表「頭、臉、頸部醜形」障害
    系列附註所稱「雞卵大以上之瘢痕」、「5公分以上之不規
    則線狀痕」或「直徑3公分以上之組織凹陷」之情形，當亦
    不致有與人相遇時可引起他人注意之程度發生，綜上堪認原
    告顏面部之疤痕未達顯著醜形，被告核定不予殘廢給付，自
    非無據。
四、再按行政程序法第36條及第41條第1項分別規定：「行政機
    關應依職權調查證據，不受當事人主張之拘束，對當事人有
    利及不利事項一律注意。」「行政機關得選定適當之人為鑑
    定。」。查被告係勞工保險之保險人，於當事人向其提出勞
    工保險各項給付申請時，被告須開始行政程序，並有上揭依
    職權調查證據之義務，且於遇有醫理上之諸疑義時，得以具
    有專業知識之第三人即專科醫師，於行政程序中陳述關於特
    別法規或經驗定則之意見，而以其陳述，為證據之用。是被
    告於行政程序中將有待進一步調查之案件，請其特約專科醫
    師陳述醫學上之意見，以為證據，於法尚無不合。況被告係
    依據原告所提殘廢診斷書、照片，並參酌特約專科醫師之專
    業意見，經綜合審查後而為終局之核定，乃綜合上揭證據以
    為認定之基準，並未置原告之主張及其主治醫師之專業判斷
    不顧，且依卷內所附原告臉部之彩色照片觀之，就其患部特
    寫甚為清晰，因此被告專科醫師因卷內所附原告照片已甚為
    清晰，足為判斷依據，故未進一步實際觀察原告，亦無不可
    。至原告認被告有違行政程序法第9條、第36條規定等規定
    云云，茲以本件業經兩位專業醫師依法判定後均認原告未符
    合殘廢給付請領之標準，並非僅以被告個人主觀看法為斷，
    立場應屬客觀公正；而本院參酌卷內所附原告患部彩色照片
    觀之，亦認原告確未達顯著醜形之障害狀態，難認本件判定
    有未符合客觀社會經驗之情形，原告主張其應符合顯著醜形
    云云，僅係其個人主觀之見，並無所據，本件就原告有利及
    不利情形已一併審酌，亦難認被告有何違背上揭法律規定情
    事。至殘廢給付標準表係勞工保險條例第53條之附表，為勞
    工保險條例之一部，其性質為法律，故其57項障害項目「頭
    部、顏面部或頸部受損壞致遺存顯著醜形者」附註2之(二)在
    顏面部遺存雞卵大以上之瘢痕或5公分以上之不規則線狀痕
    ，或直徑3公分以上之組織凹陷（與人相遇時可引起他人注
    意之程度）者之規定，係法律明定之要件，被告以原告障害
    程度須符合上揭法律明定要件始得准許給付一節並無不合。
    此並無違司法院釋字第367號解釋意旨，原告所認乃有誤會
    ，併予敘明。
五、綜上所述，被告以原告顏面部之殘廢症狀並未達顏面部受損
    壞致遺存顯著醜形之給付標準而否准所請，自屬有據。原告
    之主張，並無可採。原處分否准原告殘廢給付之申請，認事
    用法，均無違誤，審議審定及訴願決定予以維持，亦無不合
    ，原告訴請如聲明所示，為無理由，應予駁回。
據上論結，本件原告之訴為無理由，爰依行政訴訟法第218條、
民事訴訟法第385條第1項前段、行政訴訟法第98條第3項前段，
判決如主文。
中　　華　　民　　國　　94　　年　　12　　月　　 8　　日
                       第一庭審判長法  官　姜素娥
                                   法  官  陳國成
                                   法  官  陳秀
上為正本係照原本作成。
如不服本判決，應於送達後20日內，向本院提出上訴狀並表明上
訴理由，如於本判決宣示後送達前提起上訴者，應於判決送達後
20日內補提上訴理由書（須按他造人數附繕本）。
中　　華　　民　　國　　94　　年　　12　　月　　 8　　日
 　　  　　　　　　　 　　  　     書記官  呂美玲
